臺灣臺北地方法院民事判決　　　　　　　99年度訴字第5436號
原　　　告　元大商業銀行股份有限公司
法定代理人　顏慶章
訴訟代理人　張志弘
被　　　告　黃祥欽
　　　　　　陳力
上列當事人間分配表異議之訴事件，本院於民國100年3月11日言
詞辯論終結，判決如下：
    主  文
原告之訴駁回。
訴訟費用由原告負擔。
    事實及理由
一、原告原名為復華商業銀行股份有限公司，嗣更名為元大商業
    銀行股份有限公司，有行政院金融監督管理委員會民國96年
    8月13日金管銀(六)字第09600334970號函在卷可稽（見本院
    卷第9頁），是其法人人格仍屬同一，合先敘明。
二、本件被告陳力經合法通知，未於言詞辯論期日到場，核無民
    事訴訟法第386條各款所列情形，爰依原告之聲請，由其一
    造辯論而為判決。
三、原告起訴主張：被告黃祥欽於96年5月23日提供其所有之門
    牌號碼臺北市大安區○○○路○段42號12樓之6房屋（下稱系
    爭不動產），設定最高限額新臺幣（下同）2,350萬元抵押
    權（下稱系爭最高限額抵押權）予原告，以擔保其對原告現
    在、過去及將來所負一切債務之清償，並辦畢抵押權設定登
    記在案。嗣因被告黃祥欽尚積欠原告借款18,025,680元及保
    證債務3,108,636元，合計21,134,316元，原告取得執行名
    義後，即聲請本院民事執行處就系爭不動產強制執行，系爭
    不動產於99年1月29日以2,358萬元拍定，並定於99年5月20
    日實行分配。然因本院民事執行處99年4月13日所製作之分
    配表（下稱系爭分配表）於列計前揭二筆第一順位抵押債權
    本金18,025,680元及3,108,636元暨其利息及違約金後，於
    分配金額處漏未將本金3,108,636元計入，顯有加計錯誤之
    情形，故原告於99年4月26日依民事訴訟法第232條第1項規
    定提出異議，雖經本院民事執行處依職權更正分配表，惟仍
    遭被告黃祥欽、陳力聲明異議。被告黃祥欽之保證債務既發
    生於96年2月9日，並於97年12月30日逾期，原告已於98年3
    月25日聲請法院對其核發支付命令，並於98年11月16日取得
    判決確定證明書，顯見上揭保證債務實屬系爭不動產所設定
    之第一順位抵押權之擔保範圍，被告黃祥欽積欠原告之保證
    債務即為前開最高限額抵押權之效力所及，被告辯稱保證債
    務係屬普通債權云云，洵屬無據。爰依本院民事執行處99年
    11月15日北院木98司執寅字第53208號函文意旨，依強制執
    行法第41條提起本件訴訟等語，並聲明：本院98年度司執字
    第53208號強制執行事件（下稱系爭強制執行事件），於99
    年6月9日所製作之分配表就次序14分配予原告之第1順位抵
    押權18,961,474元，應更正為第1順位抵押權22,070,110元
    。
四、被告黃祥欽答辯以：系爭強制執行事件由本院民事執行處於
    99年4月15日（應為13日）製作分配表，並通知全體債權人
    及債務人定於99年5月20日實行分配，惟原告於前1日（應為
    4月26日）聲明異議，經本院民事執行處於99年6月9日更正
    分配表重為送達全體債權人及債務人，伊於99年6月22日收
    受本院民事執行處99年6月9日北院隆98年司執寅字第53208
    號函通知，於99年6月24日即依法「於更正分配表送達3日內
    為反對之陳述」，本院民事執行處隨即檢送伊所提出之反對
    陳述狀予原告，惟原告未於分配期日或受通知有反對陳述情
    形日起10日向本院民事執行處為起訴之證明，其聲明異議視
    為撤回，其訴不合法，應予駁回。又本件借款人係法人，法
    人借款應不為系爭最高限額抵押權之擔保範圍所及等語，資
    為抗辯。並聲明：原告之訴駁回。
五、被告陳力未於言詞辯論期日到場，亦未提出書狀作何聲明或
    陳述。
六、得心證理由：
    原告以系爭最高限額抵押權應及於被告黃祥欽對其所負之保
    證債務3,108,636元，系爭分配表漏計該保證債權額而聲明
    異議，因被告對本院民事執行處99年6月9日更正分配表函為
    反對之陳述，爰依強制執行法第41條規定，提起分配表異議
    之訴，被告黃祥欽則以原告未於分配期日或受通知有反對陳
    述情形日起10日內向本院民事執行處為起訴之證明，原告之
    訴不合法，應予駁回，且伊保證之債務之借款人為法人，系
    爭最高限額抵押權應不及於該保證債務等語置辯。是本件所
    應探究者，厥為：(一)原告提起本件分配表異議之訴是否合法
    ？(二)原告請求更正本院民事執行處99年6月9日分配表，有無
    理由？（即系爭最高限額抵押權是否及於被告黃祥欽所負之
    保證債務3,108,636元？）茲析述如下：
    (一)按「債權人或債務人對於分配表所載各債權人之債權或分
      配金額有不同意者，應於分配期日一日前，向執行法院提
      出書狀，聲明異議。」、「執行法院對於異議認為正當，
      而到場之債務人及有利害關係之他債權人不為反對之陳述
      或同意者，應即更正分配表而為分配。」、「依強制執行
      法第40條第1項更正之分配表，應送達於未到場之債務人
      及有利害關係之他債權人。前項債務人及債權人於受送達
      後三日內不為反對之陳述者，視為同意依更正分配表實行
      分配。其有為反對陳述者，應通知聲明異議人。」、「異
      議未終結者，為異議之債權人或債務人，得向執行法院對
      為反對陳述之債權人或債務人提起分配表異議之訴。聲明
      異議人未於分配期日或受通知有反對陳述之情形起十日內
      向執行法院為起訴之證明者，視為撤回其異議之聲明。前
      項期間，於第40條之1有反對陳述之情形，自聲明異議人
      受通知之日起算。」，強制執行法第39條第1項、第40條
      第1項、第40條之1及第41條第1項前段、第3項、第4項分
      別定有明文。又參照85年10月9日修正公布強制執行法第4
      1條之修正理由所示：「本條原規定異議人未為起訴之證
      明者，僅生執行法院得依原定分配表實行分配之效果，其
      所提起之訴訟，仍須進行，致生分配程序已終結，而仍須
      進行無益訴訟程序之現象。為加重異議人未為起訴證明之
      失權效果，爰參考德國民事訴訟法第881條及日本民事執
      行法第90條第6項之立法例，規定未於十日內為此證明者
      ，視為撤回其異議之聲明。其異議既不復存在，執行法院
      當然應依原定分配表實行分配，受訴法院亦應以其訴為不
      合法，裁定駁回之，以避免執行及訴訟程序之拖延。」等
      意旨，可知債權人或債務人對於分配表所載之債權或分配
      金額有不同意者，應聲明異議，若債務人或有利害關係之
      他債權人對其異議為反對之陳述，聲明異議人即應於分配
      期日或受通知有反對陳述情形日起10日內向執行法院為起
      訴之證明，否則，其聲明異議視為撤回，原為爭執之債權
      或分配金額自應歸入先為分配之無異議部分。縱執行法院
      因依法變動其他分配債權而重新製作更正分配表，仍不容
      前已捨棄異議權之債權人或債務人對該應先為分配之無異
      議部分（包括未聲明異議或撤回異議及視為撤回者），再
      行聲明異議並提起分配表異議之訴，始符修法之目的。此
      有最高法院98年度台上字第1730號判決可資參照。準此，
      倘聲明異議人未於10日內向執行法院為起訴之證明，即難
      認其符合強制執行法第41條第1項所定「異議未終結」之
      要件，其訴即不能認為合法，應予駁回。
    (二)經查，原告與被告陳力均為系爭強制執行事件之債權人，
      被告黃祥欽則為債務人，本院民事執行處於99年4月15日
      以北院隆98司執寅字第53208號函通知全體債權人及債務
      人定於99年5月20日施行分配，並檢送99年4月13日製作之
      系爭分配表，原告於99年4月26日向本院民事執行處提出
      異議狀，對分配金額聲明異議，本院民事執行處因原告及
      訴外人彰化商業銀行股份有限公司（下稱彰化銀行）對該
      分配表聲明異議，依強制執行法第40條第1項規定更正分
      配表，並以99年6月9日北院隆98司執寅字第53208號函檢
      送更正分配表（99年6月11日製作列印）予未到場之債權
      人（含原告）及被告黃祥欽，且於說明三記載「於分配期
      日未到場之債權人與債務人如於本更正分配表送達3日內
      不為反對之陳述者，依強制執行法第40條之1第2項規定，
      視為同意依更正分配表實施分配」，於附錄亦列載強制執
      行法第40條、第40條之1、第41條之條文。本件兩造均於9
      9年6月22日收受該更正分配表函，被告陳力、黃祥欽並分
      別於99年6月23日、24日提出異議狀為反對之陳述，本院
      民事執行處於99年7月2日以北院木98司執寅字第53208號
      函檢送被告2人提出之民事異議狀影本予原告，原告於99
      年7月6日收受該函文等事實，業經本院依職權調取本院98
      年度司執字第53208號強制執行卷宗查明屬實（分見該案
      卷(二)第1至12-1頁、第45至49頁、第80至92頁、第109、11
      5、130、144、145頁、第148、149頁）。
    (三)依前所述，原告就系爭分配表聲明異議後，本院民事執行
      處即因原告及訴外人彰化銀行之聲明異議，依強制執行法
      第40條第1項規定更正分配表，並通知未到場之原告及其
      他債權人與債務人，被告陳力、黃祥欽於收到該更正分配
      表函後即於3日內為反對之陳述（聲明異議），本院民事
      執行處並於99年7月2日以北院木98司執寅字第53208號函
      通知原告，而原告既已於99年6月22日收受前開本院民事
      執行處更正分配表函，其上於附錄並載有前揭強制執行法
      條文，原告自應於受通知有反對陳述之情形起10日內，向
      本院對被告提起分配表異議之訴，並向本院民事執行處為
      起訴之證明，然其竟遲至99年11月26日始提起
      本件分配表異議之訴，顯已逾強制執行法第41條第4項規
      定之10日，依同條第3項規定，視為撤回其異議之聲明，
      異議程序即屬終結，是原告本件分配表異議之訴，即屬不
      合法，應予駁回。
    (四)又原告提起本件分配表異議之訴既屬不合法，本院即毋庸
      再行審酌原告請求更正本院民事執行處99年6月9日分配表
      ，是否有理由，附此敘明。
七、綜上所述，原告提起本件分配表異議之訴，顯與強制執行法
    規定要件不合，於法不能准許，其訴為無理由，應予駁回。
    至兩造其餘攻擊防禦之方法，經審酌後，認與判決之基礎不
    生影響，不予論列，附此敘明。
八、結論：本件原告之訴無理由，依民事訴訟法第385條第1項前
    段、第78條，判決如主文。
中    華    民    國    100    年     4    月    8    日
                  民事第六庭   法  官  林春鈴
以上正本係照原本作成。
如對本判決上訴，須於判決送達後20日內向本院提出上訴狀。如
委任律師提起上訴者，應一併繳納上訴審裁判費。
中    華    民    國    100    年     4    月    8    日
                               書記官  潘惠敏